臺灣桃園地方法院刑事判決　　　　　　　　　　　　　　九十年度易字第二號
　　公　訴　人　臺灣桃園地方法院檢察署檢察官
　　被　　　告　甲○○
右列被告因竊盜等案件，經檢察官提起公訴（九十年度偵字第一一○四二號），本院
判決如左‥
    主  文
甲○○無罪。
    理  由
一、公訴意旨略以：被告甲○○意圖為自己不法之所有，於八十九年九月間某日在桃
    園縣境內某處竊取丙○○所有之Ｖ８─８１４７號自用小貨車（應係廂型車），
    得手後，又另行起意，明知邱義章之不詳姓名之成年男子所交付之約翰走路洋酒
    一瓶（七五○ＣＣ）係來路不明之贓物，竟於八十九年九月二十六日後某時予以
    收受，因認被告分別犯有刑法第三百二十條第一項之竊盜罪嫌及同法第三百四十
    九條第一項之收受贓物罪嫌云云。
二、按犯罪事實，應依證據認定之，無證據不得推定其犯罪事實；次按被告之自白非
    出於強暴、脅迫、利誘、詐欺、違法羈押或其他不正之方法，且與事實相符者，
    得為證據；被告之自白不得作為有罪判決之為一證據，仍應調查其他必要之證據
    ，以察其是否與事實相符；又不能證明被告犯罪者，應諭知無罪之判決，刑事訴
    訟法第一百五十四條、第一百五十六條第一項、第二項、第三百零一條第一項分
    別定有明文。所謂證據，須適於為被告犯罪事實之證明者，始得採為斷罪資料，
    如未能發現相當證據，或證據不足以證明，自不能以推測或擬制之方法，以為裁
    判基礎，最高法院五十三年台上字第二七五０號及四十年台上字第八十六號判例
    可資參照。且認定不利於被告之事實，須依積極證據，苟積極證據不足為不利於
    被告事實之認定時，即應為有利於被告之認定，更不必有何有利之證據，最高法
    院三十年上字第八一六號亦著有判例。又認定犯罪事實所憑之證據，固不以直接
    證據為限，間接證據亦應包含在內，惟採用間接證據時，必其所成立之證據，在
    直接關係上，雖僅足以證明他項事實，而由此他項事實，本於推理之作用足以證
    明待證事實者，方為合法，若憑空之推想，並非間接證據（最高法院三十二年上
    字第六七號判例意旨參照）。
三、關於竊盜部分：
    本件公訴人認被告涉有竊盜犯行，無非以被告為警查獲當時駕駛之廂型車贓車，
    而被告曾有多次竊盜前科，平日應謹言慎行，遇有來路不明之車輛應及索取行車
    執照以供查驗，被告捨此不為等情資為論據。惟查：
    (一)系爭Ｖ８─８１４７號廂型車係於八十九年九月二十三日十時許在平鎮市○○
      路○段一九三巷十七弄十九號前遭竊，被害人丙○○於翌日即八十九年九月二
      十四日二十時許向平鎮分局宋屋派出所報案，此經被害人丙○○於警訊中供述
      在卷，並有車輛竊盜、車牌失竊資料個別查詢報表─查詢車輛認可資料一紙在
      卷可參。而被告係於八十九年九月二十八日清晨五時四十分許在楊梅鎮○○路
      與三民路口為警查獲，被告為警查獲之日期與系爭廂行車失竊之日期相隔五日
      ，該段時間已經足令行竊者就贓物為處分，自難僅以被告為警查獲當時正持有
      系爭廂行車，而系爭廂型車又已經於五日前失竊。遽論系爭廂型車為被告所竊
      。
    (二)證人即查獲被告之警員陳明新於本院九十一年二月四日訊問中到庭固證稱：當
      時我和另二個同事共三人，執行巡邏勤務，發現被告就坐在紅色得利卡廂型車
      上，因為當時是凌晨覺得被告行跡很奇怪，就請被告下車接受盤查，發現駕駛
      座置物箱上有壹把機車鑰匙，並請被告打開廂型車後車門，發現裡面載了一部
      機車，所以我們就一起查機車及廂型車的資料，發現廂型車是一部失竊的汽車
      。且廂型車裡面有一塊木板及壹條繩子，所以我們想機車應該就是被告把木板
      運上廂型車的，且在偵卷十九頁照片上保險桿附近有黑色污漬，應該是機車搬
      上廂型車時所留下的等語。經本院向交通部公路局新竹區監理所桃園監理站調
      閱ＩＱＪ─４８７號之車籍資料，所有人為張阿堂，汽缸容量係係一百二十四
      ＣＣ，此有該站於九十年八月三十一日以九十竹監桃字第二五四七○號函所附
      之車籍資料查詢單乙份在卷可參。雖依偵卷內第十七頁、第十八頁所附照片可
      知ＩＱＪ─４８７號之重型機車曾經分別停放在系爭廂型車後方、廂型車內，
      惟不論該機車停放在何處，由被告供述欲利用系爭廂型車搬運ＩＱＪ─４８７
      號之重型機車等情與承辦警員陳明新前開證詞相互比對，亦僅足證明被告當時
      持有系爭廂型車，惟仍無法證明系爭廂型車係被告下手行竊。
    (三)末查，持有贓車之原因除因竊盜所得外，尚有諸多原因，如收受、故買贓物、
      侵占脫離本人持有之物、不知情而予持有等種種，不一而足，尚不得以占有、
      持有贓物之狀態，即論證持有贓物者均為竊盜犯，更不能在無客觀積極證據證
      明被告有竊盜行為之際，僅以被告有多次竊盜前科，復持有贓物，即認定被告
      犯有竊盜罪。綜上所述，尚無積極證據足證被告有竊盜之犯行，此外，復查無
      其他證據可資證明被告涉有公訴人所指之竊盜犯行，自應為被告無罪之諭知。
四、關於收受贓物部分：
    本件公訴人認被告甲○○涉有收受贓物犯行，無非以被告在警訊中之自白資為論
    據，惟訊之被告堅決否認有收受贓物犯行，辯稱：伊曾經在乙○○開設之理容院
    工作三天，其間伊朋友邱義章來訪，趁伊不在之際，將三瓶洋酒帶走，乙○○發
    現後，伊答應乙○○會向邱某要回，被查獲之洋酒一瓶就是伊向邱某要回欲歸還
    乙○○之物等語。經查：
    (一)被告於八十九年九月二十八日之警訊中係供稱：洋酒是伊朋友邱義章於八十九
      年九月二十六日到伊工作之金超群理容院，趁機竊取，伊不知情，事後被害人
      乙○○向伊催討，伊才向邱義章要回，尚未歸還被害人乙○○就被警方查獲等
      語，嗣於檢察官內勤訊問、八十九年十月九日之偵訊乃至本院歷次審理中，被
      告均供稱洋酒是伊友人邱義章趁伊不注意所竊，伊係幫失主去向邱義章要回，
      要回後尚未歸還乙○○即遭警查獲等語，被告不僅從未自白收受贓物，更一再
      堅稱洋酒一瓶係向邱義章要回要歸還給乙○○，故公訴人稱被告自白收受贓物
      ，即與事實不符，而乏依據。且依證人乙○○於本院審理中所為之證詞（詳下
      (二)述），更足資證明被告所辯係應乙○○之要求，尋回失誤歸還，其主觀上根
      本無收受贓物之故意。
    (二)證人乙○○於本院審理中證稱：我不敢確定被告當天被警察查獲時手上拿的那
      瓶約翰走路是我店裡面的，是因為在被告被查到的那天凌晨二點多，他打電話
      給我，說在我店的對面，說要拿酒還我，因為前一天中午，我店裡的人告訴我
      說店裡有酒不見了，我要他們查清楚，因為我對店內的酒也沒有固定盤點，所
      以店內的人查一查好像是少了三、四瓶，應該是皇家禮砲跟藍帶，也不是約翰
      走路，我就去找被告，他跟我說他去瞭解一下，後來被告告訴我，應該是他朋
      友到店裡找他，以為被告在店裡當經理酒是被告的，就拿走了，他的朋友也沒
      有惡意，被告有告訴我要拿還我，我說好。所以他才會在凌晨二點多打電話給
      我等語（見本院九十一年三月十八日訊問筆錄）。足認被告係於乙○○發現店
      內有酒類遺失，經瞭解後認係友人邱義章所取，而向邱義章索回以歸還被害人
      乙○○，其遭警察查獲當時持有洋酒係為歸還被害人乙○○而非收受贓物，由
      乙○○之證詞可證被告所辯與事實相符，而堪採信。
五、綜上所述，本件尚無證據證明被告有公訴人所指之竊盜、收受贓物犯行，此外，
    復查無其他積極之證據足資證明被告涉有竊盜、收受贓物犯行，揆之前開說明，
    自應為被告無罪之諭知。
六、據上論斷，應依刑事訴訟法第三百零一條第一項，判決如主文。
本案經檢察官陳美華到庭執行職務。
中      華      民      國    九十一    年      四      月      二      日
                                臺灣桃園地方法院刑事第五庭
                                    法  官  林  孟  宜
右正本證明與原本無異。
如不服本判決，應於判決送達後十日內向本院提出上訴狀( 應附繕本 )，上訴於
臺灣高等法院。
                                    書記官  陳  淑  瓊
中      華      民      國    九十一   年       四      月       八     日
